【裁判字號】    97,刑智抗,4
【裁判日期】    971211
【裁判案由】    單獨宣告沒收違禁物
【裁判全文】
智慧財產法院刑事裁定
                                     97年度刑智抗字第4號
抗  告  人  臺灣台北地方法院檢察署檢察官
被      告  甲○○
上列抗告人因聲請單獨宣告沒收違禁物案件，不服臺灣臺北地方
法院九十七年度聲字第一八五一號，中華民國九十七年八月二十
九日裁定（聲請案號：臺灣臺北地方法院檢察署九十七年度執聲
字第一一五七號），提起抗告，本院裁定如下：
    主  文
抗告駁回。
    理  由
一、按檢察官依第二百五十三條或第二百五十三條之一為不起訴
    或緩起訴之處分者，對供犯罪所用、供犯罪預備或因犯罪所
    得之物，以屬於被告者為限，得單獨聲請法院宣告沒收，刑
    事訴訟法第二百五十九條之一定有明文。復按供犯罪所用或
    犯罪預備之物或因犯罪所得之物，固得依刑法第三十八條第
    一項第二款、第三款之規定宣告沒收，惟依同條第三項規定
    ，以屬於犯人者為限，得沒收之。又依刑法第四十條規定：
    「沒收於裁判時併宣告之。但違禁物得單獨宣告沒收」，是
    得依刑法規定聲請單獨宣告沒收之物，以違禁物為限。
二、查原裁定以被告甲○○違反著作權法案件，業經臺灣臺北地
    方法院檢察署檢察官於九十六年七月十六日以九十六年度偵
    字第一三○四六號為緩起訴處分確定，此有該緩起訴處分書
    、臺灣臺北地方法院檢察署收受贓證物品單及臺灣高等法院
    被告前案紀錄表各一份在卷可參，檢察官雖聲請欲將扣案之
    物即非法重製物ＤＶＤ十七片宣告沒收，然該扣案之物即非
    法重製物ＤＶＤ十七片固係供被告違反著作權法案件所用之
    物，惟並非違禁物，且被告業已將該扣案之物即非法重製物
    ＤＶＤ十七片出售予財團法人電影及錄影著作保護基金會某
    職員，該非法重製物ＤＶＤ十七片顯非為被告所有為由，而
    駁回聲請人此部分之聲請。揆諸前揭規定，其認事用法並無
    違誤。
三、抗告意旨以上開非法重製物ＤＶＤ十七片雖為被告甲○○移
    轉占有予第三人財團法人電影及錄影著作保護基金會某職員
    ，然依著作權法第九十八條規定：「犯第九十一條至第九十
    三條、第九十五條至第九十六條之一之罪，供犯罪所用或因
    犯罪所得之物，得沒收之。但犯第九十一條第三項及第九十
    一條之一第三項之罪者，其得沒收之物，不以屬於犯人者為
    限。」，可知供犯罪所用或因犯罪所得之物，依該條但書規
    定，不問屬於犯人與否均應沒收之云云。惟適用著作權法第
    九十八條規定沒收之前提，係檢察官起訴之犯罪事實已據法
    院裁判（最高法院九十七年度台上字第七九二號判決意旨參
    照），然本件係檢察官就被告上開犯行諭知緩起訴處分，而
    就扣押物單獨聲請法院宣告沒收，其既未經法院裁判，即不
    得以著作權法第九十八條規定作為單獨宣告沒收之依據，自
    應適用首揭之規定。是本件抗告人執上詞指摘原裁定不當，
    為無理由，應予駁回。
四、據上論結，依刑事訴訟法第四百十二條，裁定如主文。
中    華    民    國    97    年    12    月    11    日
                  智慧財產法院第一庭
                              審判長法  官  李得灶
                                    法  官  林欣蓉
                                    法  官  汪漢卿
以上正本係照原本作成。
本件不得抗告。
中    華    民    國    97    年    12    月    11    日
                                    書記官  蕭筆花


司法院資訊處製作；財團法人民間司法改革基金會備份。
